【裁判字號】    97,再易,15
【裁判日期】    970715
【裁判案由】    損害賠償
【裁判全文】
臺灣高等法院高雄分院民事判決          97年度再易字第15號
再審原告    甲○○
再審被告    乙○○
            黃鶴鳴
                      號
上列當事人間請求損害賠償事件，上訴人對於中華民國97年5 月
7 日本院96年度上易字第244 號確定判決提起再審之訴，本院判
決如下：
    主  文
再審原告之訴駁回。
訴訟費用由再審原告負擔。
    事實及理由
一、再審原告起訴意旨略以：
  (一)確定判決所據證人闕錦松之證詞，與再審原告在該案審理中
    所提出約於95年10月間在外對話所錄兩造及林茂松等人間對
    話內容，所顯示情節有異，足認闕錦松證言偏頗，從錄音譯
    文中顯示再審原告未同意再審被告以植筋法施工，確定判決
    認定再審原告遲至95年9 月27日才與再審被告進行調解，亦
    與事實不符，其認事用法違反論理法則。
  (二)再審原告非建築專家，豈會知悉採植筋法有可能造成自己房
    屋其他損害，且再審被告於訴訟中亦一再陳稱植筋法之施工
    方式為建築法所許，客觀上不會造成損害，乃確定判決竟認
    再審原告應知悉且預見損害，故對於損害之發生亦有過失，
    顯不符常理。又該判決一方面認「雖可認再審原告有授權再
    審被告黃鶴鳴以植筋法施工之事實，惟客觀上再審原告允諾
    之範圍，應僅限於再審被告於系爭房屋之牆壁鑽孔、鑿洞、
    植入鋼筋，並應防免系爭房屋產生下陷等毀損」（該判決第
    6 頁），似認再審原告無任何過失可言，惟另一方面卻又認
    再審原告應早已知悉及預見可能產生其他損害，亦與有過失
    ，應負50%之責任云云，理由不無矛盾。
  (三)該判決對本件損害之發生，雙方原因力強弱如何，未審酌分
    析，比較判斷，遽認再審原告亦有疏失應負百分之五十過失
    責任。且再審被告於調解及訴訟中，一再表示負一切修復及
    賠償責任，該判決竟未予審酌說明，均有不當。
    其乃執上情主張該確定判決適用法規顯有錯誤，依民事訴訟
    法第496 條第1 項第1 款之規定，提起本件再審之訴，聲明
    求將原確定判決不利再審原告部分廢棄，該廢棄部分，再審
    被告應再給付新台幣472635元本息。
二、再審被告乙○○則以：再審原告僅為對證人闕錦松證言不可
    信，或未為同意採植筋法施工，或縱有同意因其非建築專家
    ，故亦無與有過失等語指摘，然上情皆已經再審原告於第二
    審主張，並經該第二審確定判決指駁，其無符民事訴訟法第
    496 條第1 項1 款情形，再審為顯無理由等語，資為抗辯。
    並聲明求為駁回再審原告之訴。
三、民事訴訟法496 條第1 項規定「有下列各款情形之一者，得
    以再審之訴對於確定結局判決聲明不服。但當事人已依上訴
    主張其事由或知其事由而不為主張者，不在此限：一適用法
    規顯有錯誤者。……」。該民事訴訟法第496 條第1 項第1
    款所謂適用法規顯有錯誤者，係指確定判決就事實審法院所
    為確定之事實而為法律上判斷所適用的法規顯然不合於法律
    規定，或與司法院現尚有效及大法官會議之解釋，或最高法
    院尚有效之判例顯然違反者而言。若事實審法院認定事實錯
    誤、就當事人提出之事實及聲明之證據疏於調查或就上訴理
    由漏未斟酌，僅生認定事實錯誤、調查證據欠周，或判決不
    備理由之問題，與適用法規顯有錯誤之情形有間，不得據以
    提起再審之訴。查：
    1.就再審原告所指(一)之情形，再審原告於本院96年上易244
      號繫屬中，即一再主張：依其所提對造不爭之錄音內容譯
      文，足證證人闕錦松所證不實等情（見該卷第121 至130
      頁、141 至145 頁）。惟該院經審理後，綜合所得各項證
      據判斷，採信再審被告所為係得再審原告同意，始為植筋
      法施工之辯詞，乃事實審法院認定事實職權之行使，縱認
      定事實與真實有所出入，核與適用法規顯有錯誤有間。確
      定判決就再審原告在該案中之上開主張何以不足採，固未
      在理由中詳細指駁說明，惟此亦僅生有無理由不備之問題
      ，非該當於「適用法規顯有錯誤」情形之事由。
    2.再審原告於上述(二)指伊非建築專業，對造亦一再表示植筋
      法不會造成損害，確定判決竟認伊預見損害，為與有過失
      ，不符常理乙節。查，原判決係依兩造之合意，將待證事
      項請高雄市土木技師公會為鑑定，並參考該公會高市土技
      鑑字第96-019號鑑定報告所認「本案係由於未依照建築設
      計圖留設間隔距離，且把兩棟建築物牆壁連在一起，造成
      鄰房基礎沉陷，……」之結論，而為判決事實之認定，並
      無涉法規適用有無錯誤之問題；再審原告另指：該確定判
      決理由第6 頁載「客觀上再審原告允諾之範圍，應僅限於
      再審被告於系爭房屋之牆壁鑽孔、鑿洞、植入鋼筋，並應
      防免系爭房屋產生下陷等損害」，似認再審原告無任何過
      失，惟另方面又認定再審原告應早知悉及預見可能產生
      其他損害，亦與有過失，應負百分之五十之責任，理由不
      無矛盾云云。查判決理由與主文顯有矛盾者，其判決當然
      為違背法令，且為再審事由之一（496 條第1 項第2 款）
      ，惟此所謂判決理由與主文顯有矛盾，係指判決依據當事
      人主張之事實，認定其請求或對造抗辯為有理由或無理由
      ，而於主文為相反意思之諭示而言。若確定判決存有所持
      理由自相矛盾之情形，只須其中理由之一與主文相符，當
      事人即不得主張依此款規定提起再審之訴。再審原告上開
      主張確定判決理由有前後矛盾之情形，縱令屬實，依上揭
      說明，自非民事訴訟法第496 條第1 項第1 、2 款所規定
      之事由，不得據以提起再審之訴。
    3.再審原告於上述(三)指：確定判決認伊應負百分之五十責任
      ，然未分析、比較雙方原因力強弱，且就對造訴訟中一再
      表示負一切修復及賠償責任等情，判決中均未審酌說明，
      有所不當云云。查再審原告此指，至多僅涉及原判決理由
      是否不備之範疇，核與適用法規顯有錯誤無涉，自不符民
      事訴訟法第496 條第1 項第1 款要件。
四、是而，再審原告主張各情，依上開說明，均屬事實審法院認
    定事實、取捨證據職權行使當否之問題，經核洵無適用法規
    或消極適用法規錯誤之情事。至該確定判決理由記載之詳略
    繁簡，有無理由不備等情，要非「適用法規顯有錯誤」之所
    指，再審論旨指摘確定判決適用法規顯有錯誤，惟其並未具
    體指出究應適用如何之法規或不應適用何法規、或有違背何
    有效之判例、解釋，從而其求予廢棄確定判決，非有理由。
    據上論結，本件再審之訴為顯無再審理由，爰不經言詞辯論
    ，依民事訴訟法第78條，判決如主文。
中    華    民    國    97    年    7     月    15    日
                            民事第六庭
                                審判長法官  許明進
                                法      官  張明振
                                法      官  徐文祥
以上正本證明與原本無異。
本件判決不得上訴。
中    華    民    國    97    年    7     月    16    日
                                書  記  官  陳曼智
                                                      Ｆ


司法院資訊處製作；財團法人民間司法改革基金會備份。
